臺灣新竹地方法院民事判決  
109年度訴字第514號
原      告  林欣誼  
            彭重恩  
共      同
訴訟代理人  白丞堯律師
被      告  許儀珊  

訴訟代理人  蘇亦洵律師
複代 理 人  羅元銘  

上列當事人間損害賠償事件，本院於民國110年1月19日辯論終結
，判決如下：
    主      文
一、被告應給付原告甲○○新臺幣肆拾萬元，及自民國一百零九年
    六月十九日起至清償日止，按年息百分之五計算之利息。
二、原告其餘之訴駁回。
三、訴訟費用由原告甲○○負擔百分之三十六、由原告丙○○負擔百
    分之二十七，餘由被告負擔。
四、第一項得假執行。但被告如以新臺幣肆拾萬元為原告甲○○預
    供擔保，得免為假執行。 
五、原告其餘假執行之聲請駁回。
    事實及理由
一、原告主張：
（一）原告2人為夫妻，原告甲○○於民國106年間知悉被告與原告
      丙○○交往甚密，但苦無確切證據，故於107年1月、108年2
      月間先後向被告任職之醫院投訴被告之行為已逾越一般交
      友分際，期間被告仍不斷與原告丙○○聯繫。嗣原告甲○○於
      108年8月18日發現原告丙○○手機定位刻意關閉，遂打給被
      告詢問她是否與原告丙○○在一起，被告則回稱會關定位你
      就應該知道等語，事後經原告甲○○調查發現，被告分別於
      108年7月31日在新竹歐遊國際連鎖精品旅館、108年8月18
      日在台中天韻汽車旅館與原告丙○○發生性行為，為此提出
      妨害婚姻之刑事告訴，並經臺灣新竹地方檢察署以108年
      度偵字第13577號起訴在案。被告明知原告丙○○為有配偶
      之人，經原告甲○○一再告誡仍不斷聯繫，恣意破壞原告甲○○原本幸福美滿之家庭，侵害原告甲○○之配偶權，為此原
      告甲○○依民法第184條第1項、第195條第1、3項規定，請
      求被告賠償精神慰撫金80萬元。
（二）被告於107年4月24日向原告丙○○借款30萬元（下稱系爭款
      項）以清償銀行卡費，當時雙方未約定利息及返還期限，
      故原告丙○○曾於108年9月18日以存證信函催告，並要求被
      告應於108年9月30日前返還，否則應負擔遲延利息，被告
      迄未返還借款，為此請求被告返還借款30萬元，及自108
      年10月1日起至清償日止，按年息百分之5計算之利息。至
      原告丙○○雖曾表示「沒關係，我不會跟你要」等語，意指
      當時被告沒有清償能力，其不會立即請求被告返還借款，
      非永久免除被告此筆借款債務之意。　　　
（三）綜上，爰聲明：
   1、被告應給付原告甲○○80萬元，及自起訴狀繕本送達翌日起
      至清償日止，按年息百分之5計算之利息。
　 2、被告應給付原告丙○○30萬元，及自108年10月1日起至清償
      日止，按年息百分之5計算之利息。
　 3、訴訟費用由被告負擔。
　 4、原告願供擔保請准宣告假執行。　　　
二、被告則以：被告並無侵害原告甲○○配偶權之行為，雖原告甲○○提出妨礙家庭告訴，然自始至終均僅有原告丙○○片面之詞
    ，並無其他輔助證據，無法證明被告有何侵害配偶權之事實
    。又原告丙○○雖有匯款30萬元予被告，但其曾表示「沒關係
    ，我不會跟你要」等語，應係贈與金錢並免除被告償還之意
    ，故原告丙○○不得請求被告返還款項。爰答辯聲明：㈠原告
    之訴及其假執行之聲請均駁回。㈡訴訟費用由原告負擔。㈢如
    受不利益之判決，願供擔保免為假執行。
三、本院之判斷：
（一）侵害原告甲○○配偶權之部分：
   1、按因故意或過失，不法侵害他人之權利者，負損害賠償責
      任。數人共同不法侵害他人之權利者，連帶負損害賠償責
      任。不法侵害他人基於父、母、子、女或配偶關係之身份
      法益而情節重大者，被害人雖非財產上之損害，亦得請求
      賠償相當之金額。民法第184條第1項前段、第185條第1項
      前段、第195條第1項前段、第3項分別定有明文。婚姻係
      以夫妻之共同生活為其目的，配偶應互相協力保持其共同
      生活之圓滿安3全及幸福，而夫妻互守誠實，係為確保其
      共同生活之圓滿安全及幸福之必要條件，故應解為配偶因
      婚姻契約而互負誠實之義務，配偶之一方行為不誠實，破
      壞共同生活之圓滿安全及幸福者，即為違反因婚姻契約之
      義務而侵害他方之權利（最高法院55年台上字第2053號民
      事判例要旨參照）。準此，侵害配偶權之行為，並不以配
      偶之一方與他人通姦為限，倘夫妻任一方與他人間存有逾
      越結交普通朋友等一般社交行為之不正常往來關係，甚而
      肌膚之親，其行為已逾社會一般通念所能容忍之範圍，已
      達破壞婚姻共同生活之圓滿安全及幸福之程度，即足當之
      。婚姻制度為家庭組織之基石，明知他人已婚而仍與之為
      男女朋友或為逾越普通朋友分際之互相交往，依社會通念
      ，顯已違反倫理規範，且嚴重破壞他人婚姻之信賴及家庭
      之穩定，乃係屬干擾或妨害他人夫妻維持婚姻共同生活圓
      滿、安全及幸福之權利，影響配偶之身分法益至鉅，苟配
      偶確因此受非財產上損害即精神上痛苦，自亦得依法請求
      賠償。
   2、經查，原告甲○○主張於106年間知悉被告與原告丙○○交往
      甚密，曾於107年1月、108年2月間先後向被告任職之醫院
      投訴，被告乙○○於原告甲○○與丙○○婚姻關係存續中，分別
      於108年7月31日在新竹歐遊國際連鎖精品旅館、108年8月
      18日在台中天韻汽車旅館與原告丙○○發生性行為等情，有
      其提出投訴文件、臺灣新竹地方檢察署以108年度偵字第1
      3577號起訴書等在卷可參（本院卷第20-27頁）。原告甲○○對被告所提刑法相姦罪告訴，因刑法第239條之通（相）
      姦罪之規定業經司法院大法官會議以釋字第791號解釋，
      認係違憲失效，經本院於109年6月20日以109年度易字第1
      92號對被告為免訴判決，並經本院依職權調閱前開刑事案
      件卷宗核閱屬實，雖被告否認與丙○○有性交行為，並聲稱
      僅有丙○○片面之詞，未有其他輔助證據云云，惟參之被告
      於前揭刑事偵查程序中自承：在107年年初因原告甲○○向
      我任職之醫院投訴，就知道丙○○有太太。於108年7月31日
      有跟丙○○在新竹地檢署一起開庭，開完庭之後忘記跟丙○○
      去何處；108年8月18日有跟丙○○去甜點店，丙○○有幫我拍
      照，之後再一同入住天韻汽車旅館等語（上開偵查他字卷
      第115-117頁），而證人丙○○於110年1月19日本院審理時
      證稱：我是透過交友軟體認識被告，之後很頻繁約被告出
      來見面、吃飯，我對被告是男女朋友的感情，並於107年4
      月24日前贈送被告金錢有2次，金額分別是20萬元及10萬
      元，也有於106年10月9日被告生日時贈送被告OMEGA手錶1
      支價值約15萬，107年間曾送被告2個香奈兒包包價值分別
      約10萬元、寶格麗的包包1 個價值約6 萬，於108年間贈
      送CARTIER戒指1枚價值8萬給被告，我對被告有感情，我
      會盡量滿足被告，我分別於108年7月31日在新竹歐遊國際
      連鎖精品旅館、108年8月18日在台中天韻汽車旅館與被告
      發生性行為等語（本院卷第148-153頁），證人丙○○上開
      證述業經具結，擔負有偽證罪之最重本刑為7年以下有期
      徒刑之罪，而相較於通相姦罪既已除罪化，丙○○應無自陷
      於偽證罪而誣害被告之可能，是丙○○上開證述內容應非虛
      假，此外，並有被告與丙○○出遊之手機相簿截圖照片、丙○○信用卡刷卡明細、行動電話定位截圖及通話明細表可參
      （上開偵查他字卷第23-25、19-21、51、63-77頁），益
      徵丙○○上開證述內容應為真實，而可採信。準此，被告與
      丙○○於108年7月31日在新竹歐遊國際連鎖精品旅館、108
      年8月18日在台中天韻汽車旅館發生性行為2次，堪以認定
      。被告之該等行為，業已破壞、干擾原告甲○○保持婚姻共
      同生活之圓滿、安全及幸福之權利，造成婚姻關係中最重
      要之信賴關係因之遭到嚴重破壞，致原告甲○○在婚姻關係
      中受到相當程度之精神苦楚，原告甲○○主張其配偶之身分
      權受到被告之侵害，且其情節重大，據以請求被告賠償非
      財產上之損害，揆諸上揭規定與說明，即屬於法有據，應
      予准許。
   3、第按不法侵害他人之人格權，被害人受有非財產上損害，
      請求加害人賠償相當金額之慰撫金時，法院對於慰撫金之
      量定，應斟酌實際加害情形、所造成之影響、被害人痛苦
      之程度、兩造之身分地位經濟情形及其他各種狀況，以核
      定相當之數額（最高法院47年台上字第1221號、51年台上
      字第223號判例意旨參照）。查被告明知丙○○有配偶，且
      經原告甲○○於107年1月、108年2月向被告任職之醫院申訴
      ，仍與丙○○為上開侵權行為，原告甲○○精神上受有相當之
      痛苦，自得請求被告賠償相當之精神慰撫金。本院審酌原
      告甲○○任職於國立高級職業商業學校、年薪約100萬元，
      名下有汽車1部，有稅務電子閘門財產所得調件明細表卷
      可稽，被告任職於醫院、年薪約79萬元、名下有房屋、土
      地各1筆、汽車1部，衡諸被告行為對原告甲○○婚姻生活之
      圓滿所造成破壞程度、兩造之學歷、身分、地位、經濟狀
      況，及原告甲○○所受精神上痛苦程度等一切情狀，認原告
      甲○○請求被告給付非財產上之損害，應以40萬元為適當，
      至逾上開範圍之請求，尚屬無據，應予駁回。
   4、綜上所述，原告甲○○基於侵權行為之法律關係，訴請被告
      賠償精神慰撫金40萬元，及自起訴狀繕本送達被告翌日即
      109年6月19日（見附民卷刑事附帶民事起訴狀收受繕本章
      ）起至清償日止，按年息百分之5計算之利息，為有理由
      ，應予准許，原告其餘之請求，則無理由，應予駁回。
（二）消費借貸部分：　 
   1、原告丙○○主張被告於107年4月24日向其借款30萬元之事實
      ，業據原告丙○○提出通訊軟體Line之對話紀錄及匯款單影
      本為證，被告雖承認上開通訊軟體Line之對話紀錄及原告
      丙○○匯款30萬元之事實，惟否認有借貸關係存在，抗辯上
      開匯款30萬元乃原告丙○○之贈與。故應審究兩造間有無成
      立借貸契約？經查，觀之上開通訊軟體Line對話紀錄內容
      ：「被告乙○○：跟你借錢吧」、「原告丙○○：你要多少呢
      」、「被告乙○○：30」、「原告丙○○：什麼時候要」、「
      被告乙○○：這幾天...我要去銀行把卡費全部繳完，把一
      些卡停掉」、「原告丙○○：好」、「原告丙○○：我明天匯
      給妳」、「被告乙○○：但我可能需要點時間才能還你」、
      「原告丙○○：沒關係，我不會跟你要」等情（見本院卷第
      28頁），且為原告丙○○坦認在卷（見本院卷第150-151頁
      ），可見被告雖向原告丙○○提出借款，原告丙○○在回應被
      告何時還款時，立即表示不會向被告要錢，則可認原告丙○○就系款項不無出於贈與被告之意，是原告丙○○是否有與
      被告成立借貸之合意即屬不明。至原告丙○○雖於本院陳稱
      其係指被告借錢當時已經有卡債了沒有能力清償，不會立
      即請求被告返還，但不是都不會跟她要這筆錢，之後才會
      以存證信函向被告催討等語，然原告丙○○此番說詞顯然與
      上開對話內容大相逕庭，況佐以原告丙○○復於本院證稱：
      我對被告是男女朋友的感情，並於107年4月24日前贈送被
      告金錢有2次，金額分別是20萬元及10萬元，也有於106年
      10月9日被告生日時贈送被告OMEGA手錶1支價值約15萬，1
      07年間曾送被告2個香奈兒包包價值分別約10萬元、寶格
      麗的包包1個價值約6萬，於108年間贈送CARTIER戒指1枚
      價值8萬給被告，我對被告有感情，我會盡量滿足被告等
      語（本院卷第148-153頁），益徵原告丙○○既於透過通訊
      軟體Lin向被告「表示沒關係，我不會跟你要」等情，即
      不無與上開贈送禮物給被告之意相當，是被告以系爭款項
      為原告丙○○之贈與，自非不可採信。準此，被告為借貸關
      係不存在之抗辯，即屬有據。　　　
   2、綜上，原告丙○○就系爭款項既係出於贈與被告之意。從而
      ，原告丙○○猶依兩造間消費借貸之法律關係請求被告給付
      借款300,000元，及自108年10月1日起至清償日止按週年
      利率百分之5計算之利息，即非有據，為無理由，應予駁
      回。至其假執行之聲請，亦失所附麗，應併予駁回。
（三）本判決就原告甲○○勝訴部分，所命被告給付之金額未逾50
      萬元，依民事訴訟法第389條第1項第5款之規定，應依職
      權宣告假執行，原告甲○○陳明願供擔保聲請宣告假執行，
      尚無必要，至被告陳明願供擔保請准宣告免為假執行，核
      無不合，爰酌定相當之擔保金額准許之。至原告其餘敗訴
      部分，其假執行之聲請則失所附麗，應併予駁回。
（四）本件判決基礎已臻明確，兩造其餘攻擊防禦方法及舉證，
      於判決結果無影響，毋庸一一論列，附此敘明。
四、據上論結，本件原告之訴為一部有理由、一部無理由，依民
    事訴訟法第389條第1項第5款、第392條、第79條，判決如主
    文。
中　   華    民    國    110    年   2    月   9    日　
                      民事第二庭　　法　官  傅伊君
以上正本係照原本作成。　　　
如對本判決上訴，須於判決送達後20日內向本院提出上訴狀。如
委任律師提起上訴者，應一併繳納上訴審裁判費。
中　　華　　民　　國　　110 　年　　2 　　月　　9 　　日
                                    書記官  李勻淨